臺灣新北地方法院民事判決
110年度簡上字第329號
上  訴  人  宇呈摩特輪業有限公司

法定代理人  朱俐安
訴訟代理人  江沛其律師
被  上訴人  合迪股份有限公司

法定代理人  陳鳳龍
訴訟代理人  吳智陽
上列當事人間請求給付票款事件，上訴人對於民國110年7月30日
本院三重簡易庭109年度重簡字第2385號第一審簡易判決提起上
訴，本院於111年5月25日言詞辯論終結，判決如下：
    主  文
上訴駁回。
第二審訴訟費用由上訴人負擔。
    事實及理由
一、被上訴人起訴主張：
　　被上訴人與訴外人臺灣優吉仕實業有限公司(下稱優吉仕公
    司)簽立買賣契約，優吉仕公司為提供買賣價金之擔保，而
    交付1紙由上訴人所簽發如附表所示之支票(下稱系爭支票)
    予伊，詎屆期為付款之提示，竟以掛失空白票據為由遭退票
    ，嗣經追索無效。爰依票據之法律關係，請求上訴人應給付
    被上訴人新臺幣(下同)448,000元，及自民國109年9月10日
    起按年息6%計算之利息等語。
二、上訴人則以：
  ㈠上訴人於109年7月22日即曾向新北市蘆洲分局五股分駐所申
    請遺失，遺失內容包含支票兩本、印章(朱俐安、宇呈摩特
    輪業有限公司)及現金，同年7月23日亦向土地銀行申請票據
    掛失止付在案，系爭支票之簽發時間為109年9月10日，是系
    爭支票簽發時，上訴人早已報案遺失並已掛失止付。因此系
    爭支票並非上訴人所簽發。另就系爭支票，上訴人認為票面
    上之字跡是訴外人楊東漢所偽造，上訴人亦為被害人。
  ㈡被上訴人係以融資為其主要營業項目，是被上訴人從事融資
    性租賃業務前，本身即有確認客戶及其交易涉及對象之法定
    義務。訴外人葉明宗即被上訴人之業務，於另案偵查程序中
    自承系爭支票不曾知會過朱俐安，亦不曾向朱俐安確認過系
    爭支票之真實性，徒憑陳建志片面之詞即為高額放貸，則被
    上訴人取得系爭支票是否為善意，恐非無疑。
  ㈢被上訴人自優吉仕公司取得系爭支票，係為供擔保優吉仕公
    司及訴外人陳建志向被上訴人進行融資性貸款之保證，惟上
    訴人公司並無允許得對外保證，因此該保證行為應屬無效。
  ㈣原審判決駁回上訴人之主張，無非係以上訴人向警方申報遺
    失之內容不包括系爭支票及系爭印鑑章為由，惟原審判決卻
    又認定上訴人所申報遺失之支票內容中包含系爭支票票號，
    有判決理由矛盾之違誤等語，資為抗辯。
三、原審判命上訴人應給付被上訴人448,000元，及自109年9月1
    0日起至清償日止，按年息百之分6計算之利息，並依職權宣
    告得假執行，但上訴人如以448,000元為被上訴人預供擔保
    後，得免為假執行。上訴人聲明不服，提起上訴，並聲明：
    ㈠原判決廢棄。㈡上開廢棄部分，被上訴人第一審之訴駁回。
    被上訴人則答辯聲明：上訴駁回。
四、經查，被上訴人係自優吉仕公司取得系爭支票，經屆期提示
    未獲付款，提示日為109年9月10日等事實，有被上訴人所提
    出之系爭支票、退票理由單各1張在卷可稽(見本院109年度
    司促字第37778號卷第11頁至第12頁)；又系爭支票上，上訴
    人之大小章印文為真正，為上訴人所自認，是此部分事實堪
    信為真實。
五、得心證之理由：
　㈠上訴人未能證明系爭支票之印文為盜蓋：
　⒈按在票據上簽名者，依票上所載文義負責。票據上之簽名，
    得以蓋章代之。票據法第5條第1項及第6條分別定有明文。
    支票發票人欄之印章如為真正，即應推定該支票亦屬真正。
    次按當事人主張有利於己之事實，就其事實有舉證之責任，
    民事訴訟法第277條本文定有明文。而私人之印章，由自己
    使用為常態，被人盜用為變態，主張變態事實之當事人，自
    應就此印章被盜用之事實負舉證責任（最高法院103年度台
    上字第2652號判決參照）。申言之，倘主張其印章係被盜用
    時，則被盜用之事實，按諸舉證責任分配之原則，轉應由為
    此主張者負舉證責任（最高法院110年度台上字第2518號判
    決意旨參照）。準此，上訴人主張系爭支票並非上訴人所簽
    發，應係被楊東漢所偽造等語，自應由上訴人就其印章被盜
    蓋等事實負舉證責任。
　⒉查上訴人於109年7月22日曾向新北市蘆洲分局五股分駐所申
    請遺失，遺失內容包含支票2本、朱俐安之印章1個、宇呈摩
    特輪業有限公司之印章2個及現金90萬元，同年7月23日亦向
    土地銀行申請票據掛失止付在案，所掛失止付之支票包含系
    爭支票在內(即票據號碼FI0000000)等情，業據上訴人提出
    遺失案件報案證明申請書、票據掛失止付通知書各1份為證
    ，此部分事實堪以採信。然觀諸上訴人遺失案件報案證明申
    請書、票據掛失止付通知書記載票據喪失經過為109年7月20
    日於新北市○○區○○路0 段0000號路邊遺失，與上訴人指稱系
    爭支票係遭與其有票據往來關係之訴外人楊東漢所偽造，則
    上訴人以「路邊遺失」為由掛失止付系爭支票是否真正，誠
    屬有疑。又查證人陳裕文即朱俐安之配偶證稱：(問：系爭
    支票上面的簽名是否為朱俐安之筆跡?)這不是我太太朱俐安
    的筆跡，我確定不是她的筆跡等語；證人花詠蓁即上訴人之
    財務助理證稱：(問：系爭支票上面的簽名是否為朱俐安之
    筆跡?)不是，我確定不是，因為我可以認得朱俐安的筆跡等
    語(見簡上卷第117頁、第120頁)。 揆諸上情，足徵系爭支
    票上之筆跡並非朱俐安之筆跡，而應係由他人所填寫。惟系
    爭支票上之印文既為真正，雖系爭支票上之筆跡並非朱俐安
    之筆跡，仍不足以證明該印文亦係由他人所盜蓋或未經朱俐
    安之授權所蓋。
　⒊再者，查證人花詠蓁亦證稱：之前朱俐安交付貨款時，是開
    遠期支票，但楊東漢覺得麻煩所以請朱俐安把支票、印章放
    在楊東漢那邊，但是因為朱俐安覺得這樣很危險，但楊東漢
    又說如果不放在他那邊的話，他就不出貨給我們，所以朱俐
    安有跟楊東漢說，如果楊東漢要開票，需要跟朱俐安確認貨
    款的金額之後才可以開立，後來楊東漢公司倒閉後，才發現
    很多票都沒有跟朱俐安確認後就開立了等語(見簡上卷第120
    頁、第121頁)。參以朱俐安前以侵占遺失物、偽造有價證券
    等情為由對楊東漢提出刑事告訴，朱俐安於偵查中自承：被
    告(即楊東漢)自己匯款到支票帳戶繳交票款，或經由銀行撥
    打電話給伊，當天有多少票到期，伊就打電話通知被告，被
    告再匯款進去，每次借票被告都有按期匯款，被告於109年7
    月間尚有匯款以給付票款等語，此有臺灣高等檢察署臺南檢
    察分署110年度上聲議字第966號處分書可稽。準此，朱俐安
    與楊東漢間有借票往來之事實，堪以採信。朱俐安既同意將
    支票、印章放在楊東漢身邊，並曾有多張支票朱俐安皆同意
    由楊東漢逕自以朱俐安之名義簽發，縱使系爭支票為楊東漢
    所簽發，上訴人亦未舉證證明就系爭支票朱俐安並未授權楊
    東漢簽發，自難認系爭支票上之印文係楊東漢未經朱俐安同
    意所蓋(即難認係遭楊東漢所盜蓋)。是揆諸前開說明，如支
    票發票人欄之印章如為真正，即應推定該支票亦屬真正，發
    票人並應依票據上所載文義負責。上訴人既未能舉證系爭支
    票之印文係被盜蓋，自仍應依票據上所載文義負責，以維票
    據之流通性。
  ㈡被上訴人非以惡意或重大過失取得系爭支票：
　⒈按票據債務人不得以自己與發票人或執票人之前手間所存抗
    辯之事由對抗執票人。但執票人取得票據出於惡意者，不在
    此限；以惡意或有重大過失取得票據者，不得享有票據上之
    權利，票據法第13條、第14條第1項定有明文。次按票據行
    為為不要因行為，執票人不負證明關於給付原因之責任，如
    票據債務人主張執票人取得票據係出於惡意、詐欺或重大過
    失，或係無對價或以不相當對價取得，應由該債務人負舉證
    責任。查系爭支票是被上訴人自優吉仕公司所取得，故兩造
    間並非直接前後手關係，上訴人主張被上訴人取得系爭支票
    並非善意，依前揭說明，自應由上訴人就該事實負舉證責任
    。
　⒉上訴人雖主張被上訴人從事融資性租賃業務，本身即有確認
    客戶及其交易涉及對象之法定義務等語。惟觀諸依洗錢防制
    法第7條第4項前段、第8條第3項、第9條第3項及第10條第3
    項所授權訂定之辦理融資性租賃業務事業防制洗錢辦法暨辦
    理融資性租賃業務事業防制洗錢及打擊資恐內部控制與稽核
    制度實施辦法之規定，可知辦理融資性租賃之事業之所以有
    確認客戶身分、內部稽核等義務，係為防制洗錢、穩定金融
    秩序、促進金流之透明，且如違反該義務將會被處以相當之
    罰鍰等行政罰，益徵該義務係對目的事業主管機關所負之義
    務，自不得因被上訴人不曾知會過朱俐安或確認系爭支票真
    實性而逕認其取得係惡意或重大過失。又上訴人復未提出其
    他證據足以證明被上訴人並非善意，自難謂上訴人取得系爭
    支票係惡意或重大過失。
　㈢上訴人雖主張被上訴人取得系爭支票係為供擔保優吉仕公司
    與被上訴人間融資性貸款之保證，惟上訴人公司並無允許得
    對外保證，因此該保證行為應屬無效等語，惟查：
  ⒈按支票乃文義證券及無因證券，證券上之權利義務悉依證券
    上所載文句而決定其效力，從而支票上權利，依支票文義而
    發生，與其基礎之原因關係各自獨立，支票上權利之行使不
    以其原因關係存在為前提，故其原因關係不存在或無效時，
    執票人仍得依支票文義行使其權利(最高法院49年台上字第3
    34號判決參照)。
  ⒉準此，票據上權利與其基礎之原因關係為各自獨立之權利，
    故被上訴人與優吉仕公司間為買賣關係或是融資性貸款，皆
    不影響系爭支票上之權利。況被上訴人僅係執系爭支票請求
    上訴人給付票款，而非謂兩造間因此成立保證關係，自無保
    證行為有效或無效之問題。上訴人之主張容有誤會，為無理
    由。
　㈣末按支票不獲付款時，執票人於行使或保全支票上權利之行
    為後，對於背書人、發票人及支票上其他債務人得行使追索
    權；又執票人向支票債務人行使追索權時，得請求自為付款
    提示日起之利息，如無約定利率者，依年利6釐計算，票據
    法第144條準用第85條第1項、第133條分別定有明文。綜上
    ，上訴人既為系爭支票之發票人，自應依票據上所載文義負
    責。是被上訴人依票據法律關係，請求上訴人給付票款及自
    付款提示日起按年息6%之利息，為有理由，應予准許。
六、綜上所述，被上訴人依票據法律關係，請求上訴人給付448,
    000元及自系爭支票提示日即109年9月10日起至清償日止按
    年息6%計算之利息，為有理由，應予准許。原判決判准被上
    訴人請求之金額，經核並無違誤，上訴意旨指摘原判決不當
    、請求廢棄改判，為無理由，應予駁回上訴。
七、本件事證已臻明確，兩造其餘攻擊防禦方法及所提證據，經
    審酌後，核與判決結果無影響，爰不逐一論述，附此敘明。
八、訴訟費用負擔之依據：民事訴訟法第78條。。
中　　華　　民　　國　　111 　年　　6 　　月　　22　　日
                  民事第六庭  審判長法  官  許瑞東
                                    
　　　　　　　　　　　　　　　　　　法  官  楊雅萍
　　                                
　　　　　　　　　　　　　　　　　　法  官  宋家瑋
以上正本係照原本作成。
本判決不得上訴。
中　　華　　民　　國　　111 　年　　6 　　月　　22　　日
                            書記官　張韶安
附表：
編號   發票人    發票日  票面金額(新臺幣)   付款人 付款提示日即利息起算日  票據號碼 1 宇呈摩特輪業有限公司 109年 9 月10日 448,000元 臺灣土地銀行北三重分行 109 年9 月10日 FI0000000